臺灣桃園地方法院民事判決
111年度小上字第117號
上  訴  人  黃鈺仁  
被  上訴人  陳佩君  



上列當事人間請求返還不當得利事件，上訴人對於民國111年7月
6日本院中壢簡易庭111年度壢小字第529號小額民事判決提起上
訴，本院判決如下：
    主  文
一、上訴駁回。
二、第二審訴訟費用新臺幣壹仟伍佰元由上訴人負擔。
    理  由
壹、程序方面
一、按對於小額程序之第一審裁判，非以其違背法令為理由，不
    得上訴或抗告，民事訴訟法第436條之24第2項定有明文。所
    謂判決違背法令，依同法第468條規定，係指判決不適用法
    規或適用不當者而言，而有同法第469條第1款至第5款所列
    情形之一者，為判決當然違背法令。據此，當事人提起上訴
    如以小額程序第一審判決有不適用法規或適用法規不當為上
    訴理由時，其上訴狀或理由書應有具體之指摘，並揭示該法
    規之條項或其內容，若係成文法以外之法則，應揭示該法則
    之旨趣，倘為司法院解釋或最高法院之判例，則應揭示該判
    解之字號或其內容，如依民事訴訟法第469條第1款至第5款
    所列情形為理由時，其上訴狀或理由書應揭示合於該條款之
    事實，上訴狀或理由書如未依此項方法表明者，即難認為已
    對小額程序第一審判決之違背法令有具體之指摘，其上訴自
    難認為合法（最高法院71年台上字第314號判例意旨參照）
    。
二、經查，上訴人提起上訴，指摘原審判決違反民事訴訟法第27
    7條，已具體指摘原審判決所違背之法令及其具體內容，堪
    認符合民事訴訟法對於小額程序第一審判決須以違背法令為
    理由方得提起上訴之規定，其提起上訴，合於形式要件，先
    予敘明。
貳、實體方面：　　
一、上訴意旨略以：上訴人於民國108年11月21日遭詐騙新臺幣
    （下同）5萬元，且該款項匯入被上訴人之帳戶內，依民事
    訴訟法第277條之規定，被上訴人需返還不當得利5萬元，至
    於被上訴人抗辯該帳戶係其男友使用云云，僅係逃避之詞，
    是原審之認定顯然有誤，爰提起上訴，請求廢棄原審判決，
    被上訴人應給付上訴人5萬元等語。
二、本院之判斷：
　㈠按對於小額程序第一審判決之上訴，非以其違背法令為理由
    ，不得為之，而所謂判決違背法令，乃指判決不適用法規或
    適用不當，民事訴訟法第436條之24第2項、第436條之32第2
    項準用第468條定有明文。又小額程序之第二審判決，依上
    訴意旨足認上訴為無理由者，得不經言詞辯論為之，同法第
    436條之29第2款亦有明文。次按民事訴訟法第436條之25所
    謂「判決違背法令」，係指判決不適用法規或適用不當者而
    言，且判決有同法第469條第1款至第5款情形之一者，為當
    然違背法令，惟若僅係取捨證據、認定事實等屬於原審法院
    職權行使之事項，除有認定違法之情形外，即不許任意指摘
    其認定不當，以為上訴理由。
　㈡經查，原審依職權向臺灣桃園地方檢察署檢察官調閱110年度
    偵字第39364號卷宗，並兼衡一般常情認現今社會生活，因
    個資外洩而遭他人使用之情形所在多有，既無法排除他人冒
    用被上訴人身分以註冊簡單支付公司會員之可能性，上訴人
    又未提出其他客觀事證足以認定被上訴人有何侵權行為，復
    無證據得以證明上訴人所匯入5萬元款項之帳戶，確係被上
    訴人所申辦及使用，原審判決綜合上情，認定被上訴人未構
    成侵權行為及不當得利，其調查證據、認定事實及形成心證
    之經過均載明於判決書中，而上訴人雖就其遭詐欺集團詐騙
    並因而匯入5萬元至第三方電子支付交易平台簡單行動支付
    股份有限公司會員編號Z00000000000及虛擬帳號000-000000
    0000000000號帳戶（下稱虛擬帳戶）乙節提出報案資料、匯
    款資料相佐，然上訴人確未就其主張被上訴人有提供其申辦
    之渣打國際商業銀行帳號000-00000000000000號帳戶予詐欺
    集團使用，或使用該帳戶等情舉證以實其說，原審就舉證責
    任之分配，自無違反民事訴訟法第277條所揭示舉證責任分
    配之原則，並無任何違背法令之情形，是上訴人指摘原審違
    反民事訴訟法第277條規定，洵無可採。
　㈢另按若僅係取捨證據、認定事實等屬於原審法院職權行使之
    事項，除有認定違法之情形外，應不生違背法令之問題（最
    高法院28年渝上字第1515號裁判意旨可資參照）。上訴人另
    主張原審判決認定之事實有違誤云云。然核上訴人此部分上
    訴意旨，係關於兩造紛爭之基礎事實，屬事實審法院取捨證
    據、認定事實之職權範圍，應由事實審法院斟酌全辯論意旨
    及調查證據之結果，依自由心證判斷之，是上訴人此部分之
    上訴理由並未具體指出原審判決有何民事訴訟法第468條、
    第469條第1款至第5款所定如何違背法令之情事，更未指明
    原審判決所違反之法令條項或其內容以及依訴訟資料有何判
    決違背法令之具體事實，實難認上訴人業已合法表明「原判
    決有違背法令」之上訴理由，揆諸前揭說明，自不得謂已合
    法表明上訴理由，附此敘明。
三、綜上所述，原審判決並無上訴人所指摘違背法令之情，上訴
    人提起本件上訴，指摘原審判決不當，求予廢棄改判，依其
    上訴意旨，堪認上訴顯無理由，依民事訴訟法第436條之29
    第2款之規定，爰不經言詞辯論，逕以判決駁回之。
四、另按於小額訴訟之上訴程序，法院為訴訟費用之裁判時，應
    確定其費用額；訴訟費用，由敗訴之當事人負擔，民事訴訟
    法第436 條之19第1 項、第436 條之32第1 項、第78條規定
    甚明。本件上訴既無理由，第二審訴訟費用1,500 元即應由
    上訴人負擔。爰依上揭法律規定，確定本件上訴人應負擔之
    訴訟費用額為1,500 元。
五、據上論結，本件上訴為無理由，判決如主文。　　
中　　華　　民　　國　　111 　年　　11　　月　　21　　日
                  民事第三庭    審判長法　官　游智棋
　　　　　　　　　
                                      法　官　許容慈
　　　　　　　　　　　　　　　　　
                                      法　官　潘曉萱
　　　　　　　　　　　　　　　　　
正本係照原本作成。
本判決不得上訴。　　　　　　　　　　　　　　　　
中　　華　　民　　國　　111 　年　　11　　月　　22　　日
                                      書記官  李韋樺